【裁判字號】    90,台上,1793
【裁判日期】    900328
【裁判案由】    違反野生動物保育法
【裁判全文】
最高法院刑事判決                                九十年度台上字第一七九三號
    上  訴  人  乙 ○ ○
                張劉素真
                甲 ○ ○
    共      同
    選任辯護人  陳春男律師
右上訴人等因違反野生動物保育法案件，不服台灣高等法院中華民國八十七年十月三
十日第二審判決（八十七年度上訴字第三三七六號，起訴案號：台灣板橋地方法院檢
察署八十六年度偵字第四七四四、四七四五號），提起上訴，本院判決如左：
    主  文
原判決撤銷，發回台灣高等法院。
    理  由
本件原判決認定：上訴人乙○○與張劉素真係夫妻，共同在台北縣樹林鎮○○街一六
五巷二號一樓，經營日月金龍八寶殿神壇，由乙○○任負責人，僱用上訴人甲○○為
信徒作推拿等傳統民俗療法。三人均明知犀牛係保育類野生動物，竟共同意圖營利，
基於概括犯意聯絡，先由乙○○、張劉素真於民國八十一、二年間，在嘉義縣太保市
，以新台幣（下同）一百萬元之價格，向蕭金田（業經台灣嘉義地方法院判刑在案）
販入犀牛角七支，自八十一年十月間某日起，由甲○○將犀牛角研磨成粉末狀，每罐
中藥摻入約一台錢重之犀牛角粉後，以每罐五千元之價格，販賣予不特定之人等情。
因而撤銷第一審科刑之判決，改判仍論處上訴人乙○○、張劉素真、甲○○三人以共
同連續未經主管機關同意，買賣保育類野生動物產製品罪刑。固非無見。
惟查：(一)科刑判決所認定之事實與所採用之證據不相適合，即屬證據上理由矛盾，按
諸刑事訴訟法第三百七十九條第十四款之規定，其判決當然違背法令。原判決認定上
訴人乙○○與張劉素真於八十一、二年間，向蕭金田購買，而由上訴人甲○○研磨成
粉末出售之動物角七支，均為犀牛角，係以上訴人張劉素真於警訊時供承：經警查扣
之犀牛角七支，係其與乙○○共同向蕭金田購入等自白，及行政院農業委員會八十六
年一月十四日農林字第八六一○○六六六Ａ號函附之法務部調查局八十五年十二月
十七日陸字第八五一三四○○三號檢驗通知書為憑（見原判決理由二之(一)）。然依
卷內資料，經警於上訴人乙○○與張劉素真住處查獲之動物角七支，警方於其製作之
搜索扣押證明筆錄上，係載為「犀牛角七支，編號一至七號」（見警卷第十一頁）；
而依法務部調查局鑑定結果，僅其中編號一、二、四、五、六號等五支為犀牛角；其
餘編號三及七號等二支則為黃牛角（見警卷第十三、十六頁所附上開行政院農業委員
會函及法務部調查局檢驗通知書）。如果無訛，則上訴人乙○○、張劉素真所購入之
動物角七支，應非均屬保育類野生動物犀牛之產製品甚明。原判決認定之事實，既與
所採用之法務部調查局鑑定結果不相適合，自有證據上理由矛盾之違法。(二)證據雖已
調查而其內容尚未明瞭者，如遽行判決，仍屬應於審判期日調查之證據未予調查。依
卷附之前揭搜索扣押證明筆錄及法務部調查局檢驗通知書所載，本件除上開犀牛角五
支之外，尚查獲犀牛角四塊（即搜索扣押證明筆錄上編號八至十一部分），而上訴人
張劉素真於警訊時僅稱：「被警方查扣之犀牛角七支是我和我先生（指乙○○）於三
年前向嘉義縣之蕭金田先生購買」等語（見警卷第三頁背面），是上開犀牛角四塊之
來源如何，是否亦係上訴人等意圖營利而販入者？顯然仍有疑義而欠明瞭。原審未予
詳查究明，併有調查職責未盡之違背法令。上訴意旨指摘原判決不當，非無有理，應
認有撤銷發回之原因。
據上論結，應依刑事訴訟法第三百九十七條、第四百零一條，判決如主文。
中      華      民      國     九十     年      三      月    二十八    日
                              最高法院刑事第十二庭
                                  審判長法官  林  增  福
                                        法官  邵  燕  玲
                                        法官  吳  昆  仁
                                        法官  陳  世  雄
                                        法官  惠  光  霞
      右正本證明與原本無異
                                              書  記  官
中      華      民      國     九十     年      四      月      三      日


司法院資訊處製作；財團法人民間司法改革基金會備份。
